臺灣高等法院臺中分院刑事判決　　　　94年度上訴字第1955號
上　訴　人　台灣台中地方法院檢察署檢察官
上　訴　人
即　被　告　丁○○
選任辯護人　陳益軒律師
上列上訴人因被告偽造文書等案件，不服臺灣臺中地方法院93年
度訴字第2861號中華民國94年7月29日第一審判決（起訴案號：
臺灣臺中地方法院檢察署92年度偵字第20421號，併辦：93年度
偵字第12740號），提起上訴，本院判決如下：
    主  文
原判決撤銷。
丁○○共同公司負責人，連續公司應收之股款，股東並未實際繳
納，而以申請文件表明收足，處有期徒刑壹年陸月。如附件所示
之不動產買賣契約書正本壹份沒收；如附表一所示之印文、署押
（數量詳如附表）、偽造之印章壹枚均沒收。
    事  實
一、緣丁○○為結合力事業股份有限公司（以下簡稱結合力公司
    ）之實際執行業務之人（該公司原登記負責人原為洪敏祥）
    ，於民國（下同）八十九年四月間擬於台中縣豐原市籌設復
    華綜合醫院（以下簡稱復華醫院），乃邀請宋志學擔任結合
    力公司之董事長，劉允平擔任該公司之董事（以上二人均為
    公司法第八條規定之公司負責人），並邀請乙○○擔任籌設
    中復華醫院負責人；另丁○○為籌設復華醫院需籌募資金，
    又徵得乙○○同意，擔任崇豐事業股份有限公司董事長，劉
    允平擔任該公司董事，乙○○並將其所有印章一枚委託丁○○保管，辦理與公司登記之文件。
(一)、丁○○明知公司股款應確實向股東收足，不得僅以申請文件
    表明收足，而宋志學、劉允平登記應繳股款各為新臺幣（下
    同）二千零四百四十二萬二千元、一千五百八十三萬三千元
    ，乙○○登記應繳納股款九百四十三萬三千元，均未實際繳
    納，丁○○為使結合力公司完成增資之登記，乃與宋志學、
    劉允平、乙○○基於共同之犯意之聯絡與行為之分擔，由丁○○備妥公司變更登記所需之股東身分證影本、印章、股東
    名冊等證件資料交由不知情之會計師詹啟吉，出具查核報告
    書，表明已收足前開股款，而於同年五月二十三日向經濟部
    中部辦公室提出變更登記之申請。
(二)、丁○○經徵得乙○○同意擔任結合力公司之登記負責人，乙○○登記應繳納股款計九千八百萬元；股東劉允平登記應繳
    納股款計一千六百萬元；股東宋志學登記應繳納股款計二千
    一百萬元，均未實際繳納，竟基於偽造私文書、偽造署押及
    承前違反公司法第九條之概括犯意，並基於與結合力公司（
    原審誤載為崇豐公司）董事乙○○、劉允平及股東宋志學共
    同違反公司法第九條之犯意聯絡（乙○○、劉允平、宋志學
    對於偽造文書部分不知情），未實際召開如下會議，而於八
    十九年七月間某日將乙○○之印章，蓋用於結合力公司八十
    九年七月十日下午三時之有關於增資、改選董事之董事會會
    議紀錄上，並偽造乙○○之署押一枚於該會議紀錄之簽名欄
    內，並在該公司章程修正條文對照表、股東名單、監察人名
    單、變更登記申請書、補送書件申請書、委託福重聯合會計
    師事務所辦理公司增加資本簽證事件之委託書、資產負債表
    、股東繳納股款明細表、華南商業銀行五權分行00000
    000000之四號帳戶存摺影本、結合力公司變更登記表
    上蓋用乙○○之印文，並將資料交付不知情之福重聯合會計
    師事務所黃洪源會計師出具查核報告，表明已收足前開股款
    ，於八十九年八月七日向經濟部中部辦公室提出變更登記之
    申請，足以生損害於乙○○、結合力公司、福重聯合會計師
    事務所會計師黃洪源。
(三)、丁○○於八十九年八月間，明知股東乙○○應繳納股款四千
    八百萬元、股東兼董事劉允平應繳納股款七百萬元、股東宋
    志學應繳納股款一千萬元均未實際繳納，且未實際召開後開
    會議，竟基於偽造私文書、偽造署押及承前違反公司法第九
    條之概括犯意，並基於與崇豐公司董事乙○○、劉允平及股
    東宋志學共同違反公司法第九條之犯意聯絡（乙○○、劉允
    平、宋志學對於偽造文書部分不知情），而將乙○○之印章
    ，蓋用於崇豐公司八十九年八月十四上午八時之關於改選董
    事之發起人會議紀錄、八十九年八月十四日下午一時三十分
    關於改選董事長、修改章程之董事會議紀錄、崇豐公司股東
    名單、崇豐公司章程、崇豐公司設立登記申請書、崇豐公司
    董事監察人名單、崇豐公司設立登記表、崇豐公司資產負債
    表、委任書（委任陳屬藤會計師辦理簽證），利用不知情之
    陳屬藤會計師出具查核報告書，於八十九年八月二十一日向
    經濟部中部辦公室提出行使，足以生損害於乙○○、崇豐公
    司。
(四)、丁○○於八十九年十一月間明知崇豐公司股東乙○○應繳納
    股款四千八百萬元、劉允平應繳納股款七百萬元，宋志學應
    繳納股款三千萬元，李金台應繳納股款五千萬元，王隆源應
    繳納股款二千萬元，未實際繳納，且未實際召開後開會議，
    竟基於偽造私文書、偽造署押及承前違反公司法第九條之概
    括犯意，並基於與崇豐公司董事乙○○、劉允平共同違反公
    司法第九條之犯意聯絡（乙○○、劉允平對於偽造文書部分
    不知情），而將乙○○之印章，蓋用於變更登記申請書、八
    十九年十一月二十日上午九時之關於公司增資、發行新股及
    修改章程之會議紀錄、八十九年十一月二十日下午三時之關
    於增資之會議紀錄（並利用不知情之劉允平在該會議之簽到
    簿上偽簽乙○○之署押）、崇豐公司第七商業銀行之存摺影
    本、八十九年十二月十九日之資產負債表、八十九年十二月
    十八日之資產負債表、崇豐公司股東繳款明細表、委任書（
    委託福重聯合會計師黃洪源會計師辦理崇豐公司增加資本簽
    證）、董事監察人名單、股東名單、崇豐公司章程，利用不
    知情之會計師黃洪源出具查核報告書，於八十九年十二月二
    十九日向經濟部中部辦公室提出行使之，足以生損害於乙○○、崇豐公司。
(五)、丁○○未實際召開後開會議，於九十年一月間將乙○○之印
    章，蓋用於崇豐公司關於改選董監事之變更登記補送文件申
    請書及該申請書所附之會議紀錄上，並於九十年一月十五日
    利用不知情之某成年之會計師向經濟部中部辦公室提出行使
    之，足以生損害於乙○○、崇豐公司。
(六)、丁○○未實際召開後開會議，又於九十一年四間將乙○○之
    印章，蓋用於崇豐公司申請書及該申請書所附之會議紀錄（
    九十一年四月十日上午九時、九十一年四月十日下午三時，
    並偽簽乙○○之署押一枚於簽到簿上）、崇豐公司章程及章
    程修正條文對照表、董事監察人名單、董事願任同意書及董
    事長願任同意書（並偽造均乙○○之署押各一枚於前開同意
    書上），並於九十一年四月十八日利用不知情之成年會計師
    向經濟部中部辦公室提出行使之，足以生損害於乙○○、崇
    豐公司。
(七)、丁○○基於意圖為自己不法所有之概括犯意：
１、於八十九年八月間某日，向大安商業銀行台中分行詐稱，伊
    為籌備復華醫院已支付地主一億多元之買賣價金，向該行申
    貸八億元，致大安商業銀行台中分行陷於錯誤，而陸續進行
    審核，嗣因未能符合相關規定而未能通過貸款案，致未能詐
    得前開財物。
２、再於八十九年十月間某日，利用不知情之成年女性職員及不
    知情已成年之刻印店人員，至不詳刻印店內，偽刻陳素珠之
    印章，於同月某日，盜用乙○○前委託丁○○僅得用於公司
    登記之印章，持偽刻之陳素珠印章，擅自以陳素珠、乙○○
    名義，簽定內容為由乙○○以總價新台幣（下同）四億九千
    二百萬元，向不知情之楊秋澤（已歿）、陳素珠購買坐落於
    台中縣豐原市○○段第六四四之一四九地號、同段地六四四
    之一五六地號及台中縣豐原市○○路建物之不動產，並已於
    契約成立同時支付訂金六百萬元、八十九年六月二十五日支
    付價金三百五十萬元、八十九年七月五日交付二百五十萬元
    、八十九年八月四日支付一億元，八十九年八月十六日支付
    九千五百萬元，八十九年九月二十日支付二百五十萬元給陳
    素珠，並在該不動產買賣契約書上偽造陳素珠之署押六枚、
    乙○○之署押一枚，並在其上盜用乙○○之印章，偽造陳素
    珠印文（印文數量詳如附件），嗣於八十九年十二月間向台
    灣中小企業銀行台中分行提出前開偽造之不動產買賣契約書
    ，向該行申貸六億八千萬元，致該行陷於錯誤而著手進行審
    查，嗣因資格不符而未能得逞，並足生損害於乙○○、陳素
    珠、台灣中小企業銀行。
(八)、嗣因銀行融資不利，丁○○乃轉向民間金主借貸：
１、九十一年二月間某日，透過不知情之陳聖全、李金台向丙○○借款，明知僅支付地主陳素珠二百五十萬元，竟利用不知
    情之李金台或親自向丙○○詐稱：伊已支付地主買賣價金一
    億多元，致丙○○陷於錯誤，而於九十一年三月一日、九十
    一年三月五日陸續匯款一百四十五萬元、六十七萬三千五百
    元至李金台所指定之大安商業銀行桃園分行，帳號0000
    00000000號帳戶內，再由李金台將前開金錢用於償
    還崇豐公司所積欠之債務使用。
２、嗣九十一年三月底某日丁○○再要求借款時，為取得丙○○
    及丙○○所找來之另一金主戊○○之信任，提出前開偽造之
    買賣契約書表示其等已支付地主如前開偽造買賣契約之價金
    ，希望二人再借款，足生損害於乙○○、陳素珠、丙○○、
    戊○○，因而致丙○○、戊○○均陷於錯誤，再陸續自九十
    一年四月八日起至九十一年五月三十日止，匯款至崇豐公司
    帳戶內或鋼震營造有限公司（清償崇豐公司積欠鋼震營造有
    限公司之債務）帳戶內，共計二千零四十二萬五千二百零二
    元（匯款金額詳如附表二所示，其中戊○○遭詐騙金額約三
    百萬元，其餘均係丙○○遭詐騙金額），嗣於九十一年六月
    間，崇豐公司之支票陸續退票，丙○○及戊○○欲要求丁○○處理，卻遍尋無著，至此始發覺受騙，循線查知上情。
二、案經丙○○、戊○○訴請台灣台中地方法院檢察署檢察官偵
    查起訴及乙○○訴請台灣台中地方法院檢察署檢察官偵查後
    移請本院併案審理。
    理  由
一、訊據被告丁○○坦承(一)上開事實一之(一)至一之(六)所載違反公
    司法之犯行；(二)前開結合力公司登記事項之情事均係伊委由
    會計師處理，其中關於乙○○之簽名、蓋章部分，確非乙○○本人親為；(三)前開買賣契約書所撰寫之內容，確係虛偽不
    實，其中陳素珠之簽名、蓋章確非陳素珠親為；(四)其曾經向
    大安商業銀行台中分申請貸款八億元且提出前開買賣契約書
    給台灣中小企業銀行台中分行向該行申貸六億八千萬元；(五)
    崇豐公司確實向丙○○、戊○○借款等情不諱，惟矢口否認
    有行使偽造私文書、偽造署押、盜用印文及詐欺取財犯行，
    辯稱：乙○○同意擔任結合力公司之董事長，前開持向經濟
    部登記之事項及簽訂前開買賣契約書均經乙○○概括授權為
    之，又崇豐公司為了蓋醫院向楊秋澤購買前開土地及建物時
    ，與地主楊秋澤談妥為了配合向銀行貸款，可以提出前開內
    容不符之買賣契約書給銀行參考，並未偽造文書，後來前開
    銀行亦沒有核准貸款，顯然各該銀行並未陷於錯誤，又向丙○○、戊○○借款之人係李金台，伊也從未對丙○○、戊○○提出前開買賣契約書，況九十一年三月之後伊並未持有崇
    豐公司之大小章，是以崇豐公司向丙○○、戊○○所借款項
    ，並非供作伊私人使用，伊沒有詐欺丙○○、戊○○云云。
二、經查：
(一)、事實一之(一)至一之(六)部分：
１、前開結合力公司登記事項中關於「乙○○」之簽名部分，並
    非乙○○親為，業據被告自承在卷，又證人乙○○於本院亦
    證稱：結合力、崇豐二家公司有至銀行開戶，被告帶伊至銀
    行開戶，被告說為配合銀行貸款，根據協議書第三條伊係登
    記負責人，所以伊要配合公司貸款等語（見本院卷第一六七
    頁及其背面）。而且結合力公司負責人宋志學於八十九年八
    月一日至華南商業銀行五權分行開戶，帳號：000000
    000000號，及崇豐公司籌備處負責人乙○○於八十九
    年八月十一日至同行開戶，帳號：00000000000
    0號，此二帳戶均由「本人」親自開戶；又崇豐公司於八十
    九年十二月十六日至第七商業銀行開戶，負責人為乙○○，
    並親自來行辦理開戶，又崇豐公司於八十九年十二月二十日
    以「乙○○」為負責人，向保證責任彰化縣鹿港信用合作社
    開戶各情，有華南商業銀行五權分行九十四年二月十六日（
    九四）華五權存字第二一號函（含附件印鑑卡、開戶申請書
    ）、第七商業銀行九十四年二月十七日七營業字第八三一號
    函（含附件崇豐公司公司執照、營利事業登記證乙○○身分
    證影本、印鑑卡）、保證責任彰化縣鹿港信用合作社九時四
    年十二月十五日彰鹿信合社字第九四○○○五九四號函（含
    附件乙○○身分證影本、崇豐公司執照、營利事業登記證、
    印鑑卡）在卷為憑（見原審卷(一)第一九四至一九六頁、本院
    卷第七六至八十頁），又，被告與乙○○為籌設復華醫院，
    經台中縣衛生局排定於八十九年三月三十日上午九時三十分
    召開台中縣醫事審議委員會審議，當日簽到簿列有乙○○、
    劉顯章、劉允平、丁○○等人與會簽到，而臺中縣衛生局收
    發復華醫院籌備處各項函文，均由復華醫院籌備處負責醫師
    乙○○為對象，當日審議會議通知函並送達乙○○位於高雄
    市○○○路九五巷三之一號十一樓住址各情，有臺中縣衛生
    局九時四年二月二十三日衛醫字第○九四○○○五四三七號
    、八十九年三月二十八日衛三字第一一五○七號函、復華醫
    院八十九年三月二十一日（八九）備華字第○○○○一號函
    在卷可稽（見原審卷(一)第二一五頁以下）。復參照被告與乙○○於八十九年十月四日簽立之協議書載明：「三變更結合
    力事業股份有限公司，並由乙○○醫師任負責人，係配合向
    銀行貸款之需求，雙方議定在銀行貸款之後即變更負責人為
    丁○○，期間發生公司法內規定之負責人權責與財務問題，
    概與乙○○醫師無關，由丁○○負完全責任」（見原審卷(二)
    第六三頁）；乙○○出具之委託書：「資委託丁○○先生代
    表本人行使一切權利」（見原審卷(一)第六八頁），被告與證
    人乙○○對於上開協議書、委託書均承認為真實，則乙○○
    顯然於八十九年三月之前已與被告共同計畫籌設復華醫院（
    乙○○自承係八十九年八月退伍），籌設期間乙○○雖未退
    伍，但已擔任復華醫院籌備處負責醫師，甚至於八十九年八
    月十一日親自至華南商業銀行五權分行開戶，其開戶稱謂係
    「崇豐公司籌備處負責人乙○○」（見原審卷(一)第一九五頁
    印鑑卡），乙○○復證稱：聲請醫院到衛生局說明時，伊有
    去說明等語，可見乙○○對於復華醫院之籌設過程早已涉入
    ，且在八十九年八月間親自至華南商業銀行五權分行開戶時
    ，已得知其係崇豐公司負責人，另參照上開協議書三、委託
    書之記載，乙○○亦同意擔任變更為結合力公司負責人，及
    乙○○證稱：「（你學經歷如此高，為何你到銀行開戶，也
    看到刻你名字的印章，為何沒有表示反對，或是將印章拿回
    ？）因為我當時相信被告」等語（見本院卷第一六八頁背面
    ），乙○○就公司登記有關事項顯已授權被告辦理，故被告
    於上開事實一之(一)至一之(六)違反公司法蓋用「乙○○印文」
    部分，係經乙○○授權，非屬「盜蓋」，至於簽名部分非經
    本人親自簽名，他人無法代為簽名，則被告簽署「乙○○」
    署押部分，仍屬偽造。
２、雖然證人乙○○於本院證稱：直到寫協議書前幾天，伊才知
    道被告用伊名義登記為公司負責人等語（見本院卷第一六六
    頁背面），證人王隆源於原審結證稱：乙○○說他不知道他
    係崇豐公司負責人，他到九十年初還不知道；乙○○擔任結
    合力公司負責人事前不知道，事後才被告知，他很痛苦，才
    寫協議書，此事係乙○○在寫協議書不久之前告訴伊等語（
    見原審卷(二)第一０五、一０六頁）。惟查，乙○○退伍前即
    八十九年三月以前已與被告共同計畫籌設復華醫院，並擔任
    復華醫院籌備處負責醫師，八十九年三月三十日復至台中縣
    衛生局排定召開台中縣醫事審議委員會審議，說明復華醫院
    籌設計畫，甚至於八十九年八月十一日親自至華南商業銀行
    五權分行開戶，其開戶稱謂係「崇豐公司籌備處負責人乙○○」，其時間均在八十九年十月四日與被告簽立之協議書之
    前，乙○○於書立協議書前應已知悉伊擔任崇豐公司之負責
    人。至於八十九年十月四日協議書三之記載，係被告與乙○○針對結合力公司公司負責人名義、權責及財務問題之約定
    ，並未否認乙○○於「簽立協議書前願意擔任結合力公司負
    責人」，故此部分仍難採為被告不利之認定。綜上，本院認
    乙○○均已知悉並同意擔任上開結合力、崇豐公司負責人，
    並將公司登記、存款有關印章交付被告，供被告在公司登記
    、存提款有關業務使用。又證人吳依芳、王勝義在原審均結
    證乙○○曾經到崇豐公司營業所在地上班等語，證人吳依芳
    證稱：被告曾經介紹乙○○是公司的董事長等語；證人王勝
    義證稱：乙○○在公司有配住的宿舍等語，益徵乙○○事前
    同意擔任結合力、崇豐公司之董事長無訛。是被告辯稱：乙○○事先同意擔任結合力公司及崇豐公司之董事長等語，尚
    堪採信。
３、另被告辯稱：崇豐公司之願任董事同意書及董事長同意書係
    乙○○親自簽名的云云（見原審九十四年四月十二日審理筆
    錄），惟查前開同意書係被告說要送件，催促證人劉允平代
    簽，業據證人劉允平結證明確，且該同意上之簽名與九十一
    年四月十日之會議簽到簿上關於「乙○○」之筆跡部分，均
    屬相同，乙○○倘親自簽立同意書，自不可能就同一次送件
    之文件中委由他人代為簽名，是以被告前開所辯，顯係卸責
    之詞，不足採信。
４、被告於前開犯罪事實欄一之(一)至一之(四)所示之時間，利用不
    知情之會計師，表明乙○○、劉允平、宋志學、王隆源、李
    金台均為公司之股東，且均已繳足股款乙節，有結合力公司
    及崇豐公司之公司案卷影本共三冊附卷可憑，而前開股東實
    際並未出資，有乙○○之告訴狀可憑，並經證人劉允平、宋
    志學、李金台結證稱：其等均未實際出資於結合力公司或崇
    豐公司等語明確，又前開犯罪事實欄一之(五)、一之(六)以不實
    文件申請登記之事實，亦據被告坦白承認，核與上開結合力
    、崇豐公司案卷影本吻合。則被告此部分犯行，至為明確，
    堪以認定。
(二)、事實一之(七)、一之(八)部分
１、此部分事實，業據證人丙○○、戊○○於偵審中指訴歷歷，
    並有渠等所提出之大安商業銀行存入憑條、華南商業銀行匯
    款回條聯、泛亞銀行匯出匯款回條聯、中國信託商業銀行匯
    款申請書、全行通收存款憑條副根、新竹國際商業銀行自動
    櫃員機交易明細表、台北銀行自動櫃員機存戶交易明細表、
    彰化銀行匯款回條聯、台灣銀行自動櫃員機交易明細表、台
    灣中小企業銀行支票存款送款簿存根、台灣中小企業銀行存
    款憑條、亞太商業銀行客戶交易明細表附卷可憑，並經證人
    陳素珠於偵查中結證稱：丙○○、戊○○、李金台曾於九十
    一年間向伊詢問有關土地買賣事宜，伊向渠等稱只收到二百
    五十萬元之價金等語屬實（見九十二年度偵字第二０二四一
    號偵查卷第一一四頁），核與證人李金台於偵審中結證稱：
    被告告知伊已支付地主一億多元之買賣價金等語相符，堪信
    被告確曾提及伊已支付地主一億多元之買賣價金並提出前開
    偽造之買賣契約書以取信丙○○、戊○○等語（見同上偵查
    卷第一一三頁、原審卷(二)第二一七業），被告辯稱：伊並未
    對丙○○、戊○○施用詐術亦未提出前開買賣契約書云云，
    不足採信。
２、次查：被告於八十九年十月間未經陳素珠之同意即偽刻陳素
    珠之印章，並偽簽內容與實際買賣金額不符之買賣契約書，
    業據被告於偵查中坦承不諱（見同上偵查卷第一二八至一二
    九頁、一九二至一九三頁），核與證人陳素珠於偵查中結證
    情節相符，並有前開內容不實之買賣契約書影本一紙附卷可
    憑（見同上偵查卷第九九頁至一０四頁）。衡諸被告係智識
    正常之成年人，當知文書簽立應由本人為之，或由代理人表
    明代理之旨為之，被告既未能取得陳素珠之同意為前開文書
    之製作，縱令楊秋澤向被告偽稱已得陳素珠之同意製作前開
    文書，被告亦應向楊秋澤取得陳素珠之印章或陳素珠之授權
    書，以免日後產生爭議，而非自行偽刻陳素珠之印章既而隨
    意製作陳素珠簽署之買賣契約書，是崇豐公司固然於八十九
    年八月二日由結合力公司匯款一億至陳素珠之戶頭，且於八
    十九年八月十四日匯款九千五百萬元至與陳素珠之戶頭，且
    均於匯款不久後，再匯回結合力公司與崇豐公司，惟該資金
    往來紀錄僅代表楊秋澤同意被告就前開買賣之資金往來作假
    ，以便結合力公司或崇豐公司得以順利取得貸款，與被告是
    否成立偽造文書犯行無涉，則被告辯稱：前開買賣契約書之
    製作已得陳素珠之同意云云，亦不足採信。又，上開內容不
    實之買賣契約書上雖有「乙○○」之印文、署押，惟此部分
    之印文、署押非乙○○所親自為之乙情，為被告所供認無誤
    ，參照上開八十九年十月四日協議書三：「……雙方議定…
    …在銀行貸款之後即變更負責人為丁○○，期間發生公司法
    內規定之負責人權責與財務問題，概與乙○○醫師無關，由
    丁○○負完全責任」等文，可見乙○○同意授權之範圍係公
    司登記有關事項，因財務有關之借貸不在授權範圍之內，則
    被告就此部分「乙○○」印文、署押部分，仍應負盜蓋印文
    、偽造署押進而偽造文書罪責。
３、被告以前開不實之買賣契約書向大安商業銀行台中分行、台
    灣中小企業銀行台中分行分別提出申貸八億元及六億八千萬
    元之要求，業據被告自承在卷，並有台灣中小企業銀行關於
    該行客戶復華綜合醫院申請融資案補充說明等文件影本一張
    （見原審卷(二)第二五一頁）、有關崇豐公司申請授信案件處
    理流程之便箋二紙（見原審卷(二)第二四九、二五０頁）附卷
    可憑，核與證人李金台於原審結證情節相符，並有前開買賣
    契約書一紙附卷可憑，被告曾以前開偽造之買賣契約書向大
    安商業銀行台中分行、台灣中小企業銀行台中分行申貸六億
    八千萬元，堪信為真實，雖辯護人以前開銀行尚未陷於錯誤
    為由，認為其前開行為並不構成詐欺取財未遂云云，惟查：
    大安商業銀行台中分行於接獲申請案後，即完成相關審查手
    續，並已向總行送件，業據證人李金台結證明確（見原審卷
    (二)第二０九頁）。另查：台灣中小企業銀行台中分行於接獲
    申請後，亦已於八十九年十二月二十二日鑑價完成，並於八
    十九年十二月三十日就保證人等為徵信，有財政部八十九年
    十二月十三日台財融（四）字第八九七七三０五三號函附前
    開銀行之便箋二紙附卷可憑（見原審卷(二)第二四八至二五一
    頁），倘該行知悉被告實際交付地主之買賣價金僅二百五十
    萬元，申貸之金額竟高達八億元及六億八千萬元，應不至於
    花費時間、金錢去鑑價、徵信，顯然前開銀行業者已因此陷
    於錯誤而為前開行為，自不能以該等銀行事後未能審核通過
    前開貸款案，即認被告之詐欺未遂罪名不成立。
４、證人李金台固然曾經出面向丙○○、戊○○借錢，且於九十
    一年三月底將崇豐公司之大、小章從被告處收回，惟查：被
    告係以崇豐公司需資金為由向丙○○、戊○○借款，李金台
    出面向丙○○、戊○○借款時，借款金額多少，均由被告決
    定，被告曾經向證人李金台、丙○○謊稱崇豐公司需要三十
    八萬元軋票，待丙○○、李金台將款項湊齊之後，台灣中小
    企業銀行之經辦告知只需要二萬元，李金台與丙○○認有蹊
    蹺，乃私下調查被告後，發現有時崇豐公司沒有票要軋，被
    告仍告知要軋票，要李金台、丙○○幫忙湊錢，業據證人李
    金台到庭結證明確，且崇豐公司自八十九年八月起至九十一
    年三月底止，所有收入、支出均由被告負責，業據被告自承
    在卷，核與證人李金台在原審結證情節相符（見原審卷(二)第
    二一二、二一三業），是以附表所示之借款，均係被告主導
    ，堪以認定。
５、被告之辯護人雖以臺灣中小企業銀行臺中分行帳戶：０三八
    二七－二號，支票號碼：ＡＰ0000000號、ＡＰ00
    00000號、ＡＰ0000000號、ＡＰ000000
    0號、ＡＰ0000000號、ＡＰ0000000號等六
    紙支票（金額詳本院卷第八二頁、一一二頁），確由告訴人
    丙○○收受，用以清償崇豐公司對丙○○之借款云云。然查
    ，上開六紙支票分別由聯邦銀行大園分行、大園農會和平分
    會、合作金庫北三峽分行提示，其支票背面無丙○○之背書
    ，提示者亦非丙○○各節，有臺灣中小企業銀行臺中分行九
    十五年五月五日九五台中字第００二四五號函附該六紙支票
    正、反面影本、同分行九十五年九月十三日九五台中字第０
    ０四九一號函、桃園縣大園鄉農會九十五年十月十九日桃大
    農信字第九五三六九六號函、聯邦商業銀行大園分行九十五
    年十月十七日（九五）聯大園字第九五０二一二號函、合作
    金庫北三峽分行九十五年十月二十四日合金北三峽字第０九
    五０００三五三一號函附卷可考（見本院卷第九一至九七頁
    、一一二頁、一一七頁、一二九頁、一三二頁）。是以，上
    開六紙支票之交易紀錄亦無從證明告訴人丙○○收受上開款
    項，以清償借款，是辯護人此部分陳詞，同非可取。
６、又查，被告曾經以崇豐公司之支票支付個人保費，有南山人
    壽保險股份有限公司有九十四年六月七日（九四）南壽法字
    第二二二號及美商美國安泰人壽保險股份有限公司台灣分公
    司九十四年五月二十六日安耀秘字第二０七號函各一紙附卷
    可憑，參以被告於偵查中供稱：錢全部花在公關費用上（見
    前開偵查卷第一二八頁），則被告辯稱借得之款項均由李金
    台花用云云，不足採信，被告就其向丙○○、戊○○借款之
    犯行，有不法所有之意圖，至臻明確。至被告之辯護人於本
    院聲請傳訊證人李金台、丙○○，為釐清犯罪事實一之(八)部
    分。惟此部分犯罪事實均已明確，且證人李金台、丙○○在
    原審均經被告行使詰問權，是辯護人此部分之聲請，核無必
    要，併此說明。
三、按被告行為後，刑法及刑法施行法業於九十四年二月二日總
    統令公布修正，於九十五年七月一日施行（下稱新刑法，修
    正前刑法下稱舊刑法），參酌最高法院九十五年五月二十三
    日刑事庭第八次會議決議，新刑法第二條第一項之規定，係
    規範行為後法律變更所生新舊法律比較適用之準據法，於新
    刑法施行後，應適用新刑法第二條第一項之規定，為「從舊
    從輕」之比較。另於比較時應就罪刑有關之共犯、未遂犯、
    想像競合犯、牽連犯、連續犯、結合犯，以及累犯加重、自
    首減輕暨其他法定加減原因（如身分加減）與加減比例等一
    切情形，本於統一性及整體性原則，綜其全部罪刑之結果而
    為比較。本案涉及法律變更之部分，比較如下：
(一)、刑法第二十八條共犯之規定，於九十四年一月七日修正、九
    十五年七月一日施行前之規定為：「二人以上共同實施犯罪
    之行為者，皆為正犯」，修正施行後之規定則為：「二人以
    上共同實行犯罪之行為者，皆為正犯」，兩者相較，僅有「
    實行」與「實施」之差異。依據立法說明，修正後刑法第二
    十八條旨在排除「陰謀共同正犯」與「預備共同正犯」。本
    件無論依修正後刑法或修正前刑法，均無礙於共同正犯之成
    立，不生有利不利之情形。
(二)、被告之犯行，因行為後新法業已刪除連續犯之規定，此刪除
    雖非犯罪構成要件之變更，但顯已影響行為人刑罰之法律效
    果，自屬法律有變更，依新法第二條第一項規定，比較新、
    舊法結果，仍應適用舊法論以連續犯，較有利於被告。
(三)、被告行為後，因修正後之刑法刪除第五十五條關於牽連犯之
    規定。本件被告所犯後開違反公司法、行使業務上登載不實
    罪、行使私文書罪、詐欺罪間具有牽連犯之關係，依修正前
    即行為時之規定，應從一重之違反公司法之罪處斷；依修正
    後之刑法既已刪除牽連犯之規定，則所犯上述各罪應依數罪
    併罰之規定分論併罰。比較新舊法之規定，仍應適用舊法論
    以牽連犯，較有利於被告。
(四)、被告行為後，修正後刑法（新法）第三十三條第五款規定「
    罰金：新臺幣一千元以上，以百元計算之」，與修正前刑法
    第三十三條第五款規定「罰金：（銀元）一元以上」不同。
    比較新舊法結果，以修正前即行為時法較有利於被告，故依
    刑法第二條第一項前段規定，本案關於刑法第二百十六條、
    第二百十五條、第三百三十九條第一項之法定刑【最低罰金
    】部分，自應適用行為時之法律即修正前刑法第三十三條第
    五款規定決定其罰金部分之法定刑。復次，被告行為後，刑
    法施行法第一條之一於九十五年六月十四日經以華總一義字
    第○九五○○○八五一八一號令修正公布增訂。修正增訂之
    刑法施行法第一條之一規定「中華民國九十四年一月七日刑
    法修正施行後（按指九十五年七月一日），刑法分則編所定
    罰金之貨幣單位為新台幣。九十四年一月七日刑法修正時，
    刑法分則編未修正之條文定有罰金刑者，自九十四年一月七
    日刑法修正施行後，就其所定數額提高為三十倍。但七十二
    年六月二十六日到九十四年一月七日新增或修正之條文，就
    其所定數額提高為三倍。」而本件被告所犯上開規定有罰金
    刑，且為刑法分則編未修正之條文而定有罰金刑者；於刑法
    施行法第一條之一修正增訂前，其貨幣單位為銀元，罰金刑
    之提高標準應適用罰金罰鍰提高標準條例第一條之規定「依
    法律應處罰金、罰鍰者，就其原定數額得提高為二倍至十倍
    。」而再依現行法規所定貨幣單位折算新臺幣條例第二條規
    定「現行法規所定金額之貨幣單位為圓、銀元或元者，以新
    臺幣元之三倍折算之」，比較新舊法適用之結果，其關於法
    定刑為罰金部分之提高標準，【罰金刑最高部分】，新舊法
    均無不利之情形，故依刑法第二條第一項前段規定，本案關
    於上開罪名之法定刑罰金提高標準部分，自應適用行為時之
    法律即罰金罰鍰提高標準條例第一條及現行法規所定貨幣單
    位折算新臺幣條例第二條之規定。
(五)、本案涉及刑法法律變更之部分經上開比較新舊刑法之規定，
    以舊刑法有利於被告，依新刑法第二條第一項前段規定，自
    應適用最有利於被告之舊刑法。
四、論罪科刑部分：
(一)、按公司法第九條業於九十年十一月十二日修正公布，同年月
    十四日生效，該條第一項規定：「公司應收之股款，股東並
    未實際繳納，而以申請文件表明收足，或股東雖已繳納而於
    登記後將股款發還股東，或任由股東收回者，公司負責人各
    處五年以下有期徒刑、拘役或科或併科新臺幣五十萬元以上
    二百五十萬元以下罰金。」與修正前同法第九條第三項規定
    ：「公司應收之股款，股東並未實際繳納，而以申請文件表
    明收足，或股東雖已繳納而於登記後將股款發還股東，或任
    由股東收回者，公司負責人各處五年以下有期徒刑、拘役或
    科或併科新臺幣六萬元以下罰金。」相比較，修正後之規定
    已加重罰金數額，依刑法第二條第一項前段規定，應適用行
    為時即修正前較有利於行為人之規定予以論科。
(二)、是被告犯罪事實一之(一)至(四)所為關於股東股款未收足，表明
    已收足部分，係犯修正前公司法第九條第三項之之不實登記
    罪。被告雖非結合力或崇豐公司之董事，惟就犯罪事實一之
    (一)部分與結合力公司具有身分之董事長宋志學、董事劉允平
    及股東乙○○有犯意聯絡及行為分擔；就犯罪事實一之(二)、
    (三)部分，與具有身分之董事乙○○、劉允平及不具有身分之
    宋志學有犯意聯絡與行為分擔；就犯罪事實一之(四)部分，與
    具有身分之崇豐公司董事乙○○、劉允平有犯意聯絡與行為
    分擔，雖未具公司負責人身分，依修正前刑法第二十八條及
    第三十一條第一項規定，均為共同正犯。被告分別利用不知
    情之會計師詹啟吉、黃洪源、陳屬藤違反公司法之犯行，係
    間接正犯。被告多次違反公司法之犯行，時間緊接，犯罪構
    成要件相同，顯係基於概括犯意反覆為之，為連續犯，依法
    論以一罪並加重其刑。至被告犯罪事實一之(一)至(六)所為以前
    開登載不實之各項文書資料，委由上開不知情之會計師事務
    所人員持之辦理申請該公司設立登記及增資、變更登記，核
    其所為係犯刑法第二百十六條、第二百十五條行使業務上登
    載不實之文書罪，刑法第二百十六條、第二百十條行使偽造
    私文書。被告偽造「乙○○」署押之行為，應為偽造私文書
    之部分行為，其偽造私文書之低度行為，應為行使之高度行
    為所吸收，均不另論罪。被告行使偽造私文書犯行，係利用
    已成年不知情之成年會計師為之，關於劉允平替乙○○代簽
    名之部分，係利用不知情之劉允平為之，為間接正犯。
(三)、另按刑法第二百十四條使公務員登載不實事項於公文書罪，
    須一經他人之聲明或申報，公務員即有登載之義務，並依其
    所為之聲明或申報予以登載，而屬不實事項者，始足構成，
    若其所為之聲明或申報，公務員尚須為實質之審查，以判斷
    其真實與否，始得為一定之記載者，即不成立本罪。依公司
    法第三百八十八條規定，主管機關對於公司登記之申請，認
    為有違反法令或不合法定程式者，應令其改正，非俟改正合
    法後，不予登記。從而股份有限公司之登記，並非僅依其申
    請即為一定登載之形式審查，則股份有限公司負責人明知申
    請設立登記時，公司應收之股款並未繳足，仍以申請文件表
    明收足，而使公務員將此不實事項予以登載，應僅成立前開
    公司法第九條之罪，無適用刑法第二百十四條論罪之餘地，
    併案移送意旨及蒞庭檢察官追加論告意旨均認被告前開犯行
    另犯刑法第二百十四條之罪，容有誤會。
(四)、又乙○○、劉允平、宋志學、李金台實際上並未繳納股款，
    業據前開證人結證明確，併案移送意旨認本案關於違反公司
    法第九條之部分係股東以附表三所示之資金往來繳納股款，
    再由股東收回，亦有誤會，均附此敘明。
(五)、另犯罪事實一之(七)所為係犯刑法第二百十六條、第二百十條
    之行使偽造私文書及同法第三百三十九條第二項、第一項之
    詐欺取財未遂罪；犯罪事實一之(八)所為係犯刑法第二百十六
    條、第二百十條之行使偽造私文書及同法第三百三十九條第
    一項之詐欺取財罪。此部分被告盜用乙○○之印章，偽造乙○○、陳素珠之署押，以偽造私文書，其盜用印章、偽造署
    押犯行為偽造私文書犯行之階段行為，不另論罪。被告偽造
    私文書復持以行使，其偽造私文書之低度行為為行使偽造私
    文書罪之高度行為所吸收，亦不另論罪。犯罪事實一之(八)所
    為數次詐欺取財犯行，係利用不知情之李金台為之，均為間
    接正犯。
(六)、再被告先後數次行使行使偽造私文書、行使業務上登載不實
    之文書、違反公司法第九條第一項、詐欺取財（包括詐欺取
    財未遂）犯行，均時間緊接，所犯構成要件相同，顯係基於
    概括犯意為之，應各依修正前刑法第五十六條連續犯之規定
    論以一罪，並依法加重其刑。
(七)、被告所犯前開連續行使偽造私文書、連續行使業務上登載不
    實之文書、連續違反修正前公司法第九條第一項、連續詐欺
    罪間有方法、目的之牽連關係，為牽連犯，從一重論以修正
    前公司法第九條第一項之不實登記罪處斷。
(八)、併案移送關於違反修正前公司法第九條之犯行及行使偽造私
    文書之犯行，與起訴之前開行使偽造私文書犯行間，有牽連
    犯及連續犯之裁判上一罪之關係，為起訴效力所及，自得一
    併審酌。
五、原審認被告罪證明確，予以論罪科刑，故非無見，惟：
(一)、犯罪事實一之(一)至一之(六)所載乙○○擔任上開公司負責人，
    及乙○○同意由被告以其名義處理公司登記有關事項，並授
    權被告在公司登記相關文件蓋用乙○○印文，前已詳細論述
    ，原審認乙○○未同意擔任公司負責人，及在公司登記文件
    上蓋用乙○○印文屬於「盜蓋」之事實認定，尚有未恰。
(二)、按修正前公司法第九條第三項之法定刑期為：「五年以下有
    期徒刑、拘役或科或併科新臺幣六萬元以下罰金。」刑法第
    二百十六條、第二百十條行使偽造私文書之法定刑期為：「
    五年以下有期徒刑」，兩者就徒刑部分刑度固然相同，但公
    司法第九條第三項部分之法定刑度得併科新臺幣六萬元以下
    罰金。是以，原審以被告所犯修正前公司法第九條第一項之
    犯行、詐欺取財罪及行使偽造私文書三罪間既有牽連關係，
    而從一重論處，自當論以公司法第九條第三項之罪，原審竟
    論以行使偽造私文書罪，於法未合。
(三)、按刑法第二百十四條使公務員登載不實事項於公文書罪，須
    一經他人之聲明或申報，公務員即有登載之義務，並依其所
    為之聲明或申報予以登載，而屬不實事項者，始足構成，若
    其所為之聲明或申報，公務員尚須為實質之審查，以判斷其
    真實與否，始得為一定之記載者，即非本罪所稱之使公務員
    登載不實。又九十年十一月十二日修正前公司法第三百八十
    八條規定：「主管機關對於公司登記之申請，認為有違反法
    令或不合法定程式者，應令其改正，非俟改正合法後，不予
    登記。」及被告行為時之公司法（按現行法採授權辦法規定
    由中央主管機關定之）第四百十九條規定：「（第一項）股
    份有限公司發起設立者，其董事、監察人於就任後十五日內
    ，應將左列事項，向主管機關申請為設立之登記：一、公司
    章程。二、股東名簿。三、已發行之股份總額。四、以現金
    以外之財產抵繳股款者，其姓名及其財產之種類、數量、價
    格或估價之標準及公司核給之股數。五、應歸公司負擔之設
    立費用，及發起人得受報酬或特別利益之數額。六、發行特
    別股者，其總額及每股金額。七、繳足股款之證件。八、董
    事、監察人名單，並註明其住所或居所。（第二項）前項第
    四款、第五款所列事項，如有冒濫或虛偽者，主管機關應通
    知公司限期申復，經派員檢查後得裁減或責令補足。」又股
    份有限公司設立登記時之上開規定，於股份有限公司發行新
    股時之登記準用之（修正前公司法第四百二十二條第一項、
    第三項參照）。依上開規定觀之，向主管機關申請為股份有
    限公司設立、發行新股之登記時，相關之設立、發行新股登
    記事項，及公司應收之股款是否確已繳足，主管機關若認為
    有違反法令或不合法定程式者，應令其改正，非俟改正合法
    後，不予登記，亦即須為實質之審查，以判斷其真實與否，
    並非僅依其申請或聲明即為一定登載之形式審查。是原審犯
    罪事實欄一之(二)至一之(六)認定被告行使不實文書申請登記，
    「足以生損害於經濟部對於公司登記事項管理之正確性」，
    亦與當時公司法規定主管機關之實質審查權不合。
六、檢察官上訴意旨以乙○○未同意擔任結合力公司、崇豐公司
    負責人，無與被告有共同違反公司法之犯意，及被告詐害金
    額高達二千餘萬元，原審量刑過輕；被告上訴意旨仍否認部
    分犯行，固均非可取。惟原審判決既有上開可議之處，即屬
    無可維持，自應由本院撤銷改判。爰審酌被告利用成立醫院
    之機會，以偽造之各項文書向經濟部申請公司設立登記、變
    更登記並連續行使偽造之私文書向銀行或個人詐取財物，對
    銀行詐取之財物高達八億元及六億八千萬元，幸未得逞，對
    個人方面，詐取之財物亦高達二千多萬元，且居於主導之地
    位，危害非輕，犯後復飾詞狡辯且未能與被害人達成和解等
    一切情狀，量處如主文第二項所示之刑。偽造之買賣契約書
    正本為被告所有供犯罪所用之物，雖未扣案，但不能證明業
    已滅失，依刑法第三十八條第一項第二款併予宣告沒收。其
    餘偽造之委託書等私文書已提出於經濟部行使，偽造之買賣
    契約書影本二件已提出於銀行或丙○○行使，均非被告所有
    之物，不予宣告沒收。惟其上偽造之署押之印文（如附表所
    示）及偽刻之陳素珠之印章，均應併依刑法第二百十九條諭
    知沒收。
七、不另為無罪諭知部分：
(一)、公訴意旨另以：被告丁○○於不詳時間，連續持前開偽造之
    不動產買賣契約書向大安銀行台中分行、第一銀行豐原分行
    及土地銀行豐原分行申請貸款，並宣稱已支付一億餘元予地
    主，實際上僅交付二百五十萬元予陳素珠，惟上開銀行並未
    因此而受騙，而核准貸款，足以生損害於前開銀行、乙○○
    、陳素珠，因認被告此部分犯行亦涉犯刑法第二百十條、第
    二百十六條之行使偽造私文書罪，又前開向第一銀行豐原分
    行、土地銀行豐原分行之申請案，另涉犯刑法第三百三十九
    條第二項、第一項之詐欺取財未遂罪云云。
(二)、惟按犯罪事實應依證據認定之，無證據不得認定犯罪事實，
    刑事訴訟法第一百五十四條第二項定有明文；另按被告之自
    白不得作為有罪判決之唯一證據，同法第一百五十六條第二
    項亦定有明文。經查：被告固坦承有為設立復華醫院事宜，
    向前開銀行申請貸款，惟經本院向各該銀行查詢並調閱申請
    資料，各該銀行均回覆，未有申請資料，有前開銀行回函附
    卷可憑，又前開偽造之買賣契約書係八十九年十月間製作，
    而被告向大安商業銀行申請貸款之時間係八十九年八月間，
    顯然被告並未提出該卷附之買賣契約書向大安商業銀行申請
    貸款，此外復查無其他積極證據足以作為被告前開自白之佐
    證，則前開部分犯行，自屬罪證不足，原應為無罪之諭知，
    惟公訴人認該部分與前開論罪科刑之部分有牽連犯、連續犯
    之裁判上一罪之關係，爰不另為無罪之諭知。
據上論結，應依刑事訴訟法第三百六十九條第一項前段、第三百
六十四條、第二百九十九條第一項前段、修正前公司法第九條第
三項，刑法第十一條前段、第二條第一項前段、第二百十六條、
第二百十條、第二百十九條、第三十八條第一項第二款，修正前
刑法第二十八條、五十六條、第二百十六條、第二百十五條、第
三百三十九條第一項、第五十五條，罰金罰鍰提高標準條例第一
條前段，判決如主文。
本案經檢察官甲○○到庭執行職務。
中　　華　　民　　國　　96　　年　　2 　　月　　1 　　日
            刑事第八庭  審判長法  官  羅  得  村
                              法  官  張  靜  琪
                              法  官  陳  宏  卿
上列正本證明與原本無異。
如不服本判決應於收受送達後十日內向本院提出上訴書狀，其未
敘述上訴之理由者並得於提起上訴後十日內向本院補提理由書（
均須按他造當事人之人數附繕本）。
                              書記官  柯  孟  伶
中　　華　　民　　國　　96　　年　　2 　　月　　1 　　日
附錄論罪科刑法條
公司法第九條第三項
公司應收之股款，股東並未實際繳納，而以申請文件表明收足，
或股東雖已繳納而於登記後將股款發還股東，或任由股東收回者
，公司負責人各處5年以下有期徒刑、拘役或科或併科新臺幣六
萬元以下罰金。
刑法第二百十條：
偽造、變造私文書，足以生損害於公眾或他人者，處五年以下有
期徒刑。
刑法第二百十五條：
從事業務之人，明知為不實之事項，而登載於其業務上作成之文
書，足以生損害於公眾或他人者，處三年以下有期徒刑、拘役或
五百元以下罰金。
刑法第二百十六條：
行使第二百十條至第二百十五條之文書者，依偽造、變造文書或
登載不實事項或使登載不實事項之規定處斷。
第三百三十九條
意圖為自己或第三人不法之所有，以詐術使人將本人或第三人之
物交付者，處五年以下有期徒刑、拘役或科或併科一千元以下罰
金。
以前項方法得財產上不法之利益或使第三人得之者，亦同。
前二項之未遂犯罰之。
【附表一】：
┌─────┬──────────────────┬──────┐
│ 編號     │ 名稱                               │ 數量       │
├─────┼──────────────────┼──────┤
│  一      │結合力建設實業股份有限公司89年7月10 │            │
│          │日會議紀錄簽到簿上乙○○之署押      │  壹枚      │
│          │（第一次提出，即公司案卷第一一三頁）│            │
├─────┼──────────────────┼──────┤
│  二      │結合力建設實業股份有限公司89年7月10 │            │
│          │日會議紀錄簽到簿上乙○○之署押      │  壹枚      │
│          │（補正後提出，即公司案卷第一二五頁）│            │
├─────┼──────────────────┼──────┤
│          │ 崇豐事業股份有限公司89年11月20日董 │            │
│  三      │ 事出席簽到簿上乙○○之署押         │ 壹枚       │
│          │                                    │            │
│          │                                    │            │
├─────┼──────────────────┼──────┤
│          │                                    │            │
│          │                                    │            │
│  四      │ 乙○○願任崇豐事業股份有限公司之   │  壹枚      │
│          │ 董事同意書上乙○○之署押           │            │
│          │                                    │            │
│          │                                    │            │
├─────┼──────────────────┼──────┤
│          │                                    │            │
│          │                                    │            │
│  五      │ 乙○○願任崇豐事業股份有限公司之   │  壹枚      │
│          │ 董事長同意書上乙○○之署押         │            │
│          │                                    │            │
│          │                                    │            │
├─────┼──────────────────┼──────┤
│          │                                    │            │
│          │                                    │            │
│  六      │ 崇豐事業股份有限公司91年4月10日第二│  壹枚      │
│          │ 屆第一次董事會會議出席人員簽到簿上 │            │
│          │ 乙○○之署押                       │            │
│          │                                    │            │
├─────┼──────────────────┼──────┤
│          │                                    │            │
│          │                                    │            │
│  七      │ 附件所示之不動產買賣契約書影本上   │  各壹枚    │
│          │ 乙○○之署押（影本共二件，一件提出 │            │
│          │ 於丙○○等人，一件提出於台灣中小企 │            │
│          │ 業銀行台中分行）                   │            │
├─────┼──────────────────┼──────┤
│          │                                    │            │
│          │                                    │            │
│  八      │ 同上文件上之陳素珠之署押           │  陸枚      │
│          │                                    │            │
│          │                                    │            │
├─────┼──────────────────┼──────┤
│          │                                    │            │
│          │                                    │            │
│  九      │ 同上文件上陳素珠之印文             │  數量如附件│
│          │                                    │  所示      │
│          │                                    │            │
│          │                                    │            │
├─────┼──────────────────┼──────┤
│          │                                    │            │
│          │                                    │            │
│  十      │ 偽造之陳素珠之印章                 │  壹枚      │
│          │                                    │            │
│          │                                    │            │
│          │                                    │            │
└─────┴──────────────────┴──────┘
備註：不動產買賣契約書正本已全紙沒收，故不種複就其上之印
文、署押為沒收之諭知。
【附表二】：
┌──┬───────┬───────┬────┬────┐
│編號│匯款或轉帳時間│匯款或轉帳金額│收款人  │入帳銀行│
├──┼───────┼───────┼────┼────┤
│一  │九十一年四月八│匯款一百八十萬│崇豐公司│台灣企銀│
│    │日            │元            │        │        │
├──┼───────┼───────┼────┼────┤
│二  │九十一年四月十│匯款八十四萬元│崇豐公司│台灣企銀│
│    │日            │              │        │        │
├──┼───────┼───────┼────┼────┤
│三  │九十一年四月十│匯款一百萬元  │崇豐公司│台灣企銀│
│    │一日          │              │        │        │
├──┼───────┼───────┼────┼────┤
│四  │九十一年四月十│匯款一百萬元  │崇豐公司│台灣企銀│
│    │一日          │              │        │        │
├──┼───────┼───────┼────┼────┤
│五  │九十一年四月十│匯款四十萬元  │崇豐公司│台灣企銀│
│    │五日          │              │        │        │
├──┼───────┼───────┼────┼────┤
│六  │九十一年四月十│匯款一百九十萬│崇豐公司│台灣企銀│
│    │五日          │元            │        │        │
├──┼───────┼───────┼────┼────┤
│七  │九十一年四月十│匯款五十五萬元│崇豐公司│台灣企銀│
│    │六日          │              │        │        │
├──┼───────┼───────┼────┼────┤
│八  │九十一年四月二│轉帳五萬元    │鋼震公司│上海商銀│
│    │十五日        │              │        │        │
├──┼───────┼───────┼────┼────┤
│九  │九十一年四月二│轉帳五萬元    │丁○○  │台灣企銀│
│    │十五日        │              │        │        │
├──┼───────┼───────┼────┼────┤
│十  │九十一年四月二│轉帳十萬元    │鋼震公司│上海商銀│
│    │十五日        │              │        │        │
├──┼───────┼───────┼────┼────┤
│十一│九十一年四月二│匯款五十萬元  │崇豐公司│台灣企銀│
│    │十五日        │              │        │        │
├──┼───────┼───────┼────┼────┤
│十二│九十一年四月二│轉帳十萬元    │崇豐公司│台灣企銀│
│    │十六日        │              │        │        │
├──┼───────┼───────┼────┼────┤
│十三│九十一年四月二│轉帳五萬元    │崇豐公司│台灣企銀│
│    │十六日        │              │        │        │
├──┼───────┼───────┼────┼────┤
│十四│九十一年四月三│匯款十五萬元  │崇豐公司│台灣企銀│
│    │十日          │              │        │        │
├──┼───────┼───────┼────┼────┤
│十五│九十一年四月三│匯款六十三萬元│崇豐公司│台灣企銀│
│    │十日          │              │        │        │
├──┼───────┼───────┼────┼────┤
│十六│九十一年五月二│匯款五十七萬八│崇豐公司│台灣企銀│
│    │日            │千二百零二元  │        │        │
├──┼───────┼───────┼────┼────┤
│十七│九十一年五月二│匯款六十萬二千│崇豐公司│台灣企銀│
│    │日            │元            │        │        │
├──┼───────┼───────┼────┼────┤
│十八│九十一年五月三│轉帳十三萬元  │崇豐公司│台灣企銀│
│    │日            │              │        │        │
├──┼───────┼───────┼────┼────┤
│十九│九十一年五月六│匯款三十五萬元│崇豐公司│台灣企銀│
│    │日            │              │        │        │
├──┼───────┼───────┼────┼────┤
│二十│九十一年五月七│匯款二十萬元  │崇豐公司│台灣企銀│
│    │日            │              │        │        │
├──┼───────┼───────┼────┼────┤
│二一│九十一年五月十│轉帳十萬元    │崇豐公司│台灣企銀│
│    │日            │              │        │        │
├──┼───────┼───────┼────┼────┤
│二二│九十一年五月十│匯款一百三十萬│崇豐公司│台灣企銀│
│    │日            │元            │        │        │
├──┼───────┼───────┼────┼────┤
│二三│九十一年五月十│匯款三十六萬五│鋼震公司│上海銀行│
│    │三日          │千元          │        │        │
├──┼───────┼───────┼────┼────┤
│二四│九十一年五月十│匯款八十萬元  │崇豐公司│台灣企銀│
│    │五日          │              │        │        │
├──┼───────┼───────┼────┼────┤
│二五│九十一年五月十│匯款八十萬元  │崇豐公司│台灣企銀│
│    │五日          │              │        │        │
├──┼───────┼───────┼────┼────┤
│二六│九十一年五月二│轉帳十萬元    │崇豐公司│台灣企銀│
│    │十日          │              │        │        │
├──┼───────┼───────┼────┼────┤
│二七│九十一年五月二│轉帳十萬元    │崇豐公司│台灣企銀│
│    │十日          │              │        │        │
├──┼───────┼───────┼────┼────┤
│二八│九十一年五月二│匯款三百萬元  │崇豐公司│台灣企銀│
│    │十三日        │              │        │        │
├──┼───────┼───────┼────┼────┤
│二九│九十一年五月二│轉帳十萬元    │崇豐公司│台灣企銀│
│    │十四日        │              │        │        │
├──┼───────┼───────┼────┼────┤
│三十│九十一年五月二│轉帳十萬元    │崇豐公司│台灣企銀│
│    │十四日        │              │        │        │
├──┼───────┼───────┼────┼────┤
│三一│九十一年五月二│匯款八萬元    │崇豐公司│台灣企銀│
│    │十七日        │              │        │        │
├──┼───────┼───────┼────┼────┤
│三二│九十一年五月二│轉帳五萬元    │崇豐公司│台灣企銀│
│    │十八日        │              │        │        │
├──┼───────┼───────┼────┼────┤
│三三│九十一年五月二│匯款三十萬元  │崇豐公司│台灣企銀│
│    │十八日        │              │        │        │
├──┼───────┼───────┼────┼────┤
│三四│九十一年五月二│轉帳七萬五千元│鋼震公司│上海銀行│
│    │十八日        │              │        │        │
├──┼───────┼───────┼────┼────┤
│三五│九十一年五月三│匯款二十二萬五│崇豐公司│台灣企銀│
│    │十日          │千元          │        │        │
└──┴───────┴───────┴────┴────┘
【附表三】：
┌──┬────┬─────┬────┬────┬────┬────┐
│編號│公司名稱│  資本額  │存入銀行│存入時間│轉出銀行│轉帳時間│
│    │        │（新台幣）│        │        │        │        │
├──┼────┼─────┼────┼────┼────┼────┤
│一  │結合力  │增資款一千│世華銀行│八十九年│世華銀行│八十九年│
│    │        │萬元      │員林分行│五月十七│員林分行│五月十九│
│    │        │          │二三○三│日      │○二三五│日      │
│    │        │          │八○二○│        │○五一七│        │
│    │        │          │三四○號│        │三六○一│        │
│    │        │          │帳戶    │        │號宋志學│        │
│    │        │          │        │        │帳戶    │        │
├──┼────┼─────┼────┼────┼────┼────┤
│二  │結合力  │增資款六千│三信商銀│八十九年│三信商銀│八十九年│
│    │        │萬元      │中正分行│五月十七│中正分行│五月十九│
│    │        │          │○三二○│日      │○三三○│日      │
│    │        │          │一一四○│        │九一四四│        │
│    │        │          │○七號帳│        │七三號宋│        │
│    │        │          │戶      │        │志學帳戶│        │
├──┼────┼─────┼────┼────┼────┼────┤
│三  │結合力  │增資款一億│華南商銀│八十九年│華南商銀│八十九年│
│    │        │元        │五權分行│八月二日│五權分行│八月四日│
│    │        │          │四二七一│        │四二七一│        │
│    │        │          │○○○二│        │○○○二│        │
│    │        │          │四三四四│        │四三五六│        │
│    │        │          │號帳戶  │        │號陳素珠│        │
│    │        │          │        │        │帳戶    │        │
├──┼────┼─────┼────┼────┼────┼────┤
│四  │崇豐    │設立資本款│華南商銀│八十九年│華南商銀│八十九年│
│    │        │九千五百萬│五權分行│八月十四│五權分行│八月十六│
│    │        │元        │四二七一│日      │四二七一│日      │
│    │        │          │○○○二│        │○○○二│        │
│    │        │          │四三四四│        │四三五六│        │
│    │        │          │號帳戶  │        │號陳素珠│        │
│    │        │          │        │        │帳戶    │        │
└──┴────┴─────┴────┴────┴────┴────┘
附件：
